【裁判字號】    99,簡上,122
【裁判日期】    990721
【裁判案由】    違反電信法
【裁判全文】
臺灣臺南地方法院刑事判決             99年度簡上字第122號
上  訴  人
即  被  告  甲○○
上列上訴人即被告因違反電信法案件，不服民國九十九年二月二
十六日本院九十九年度簡字第二五九號第一審簡易判決（聲請簡
易判決處刑案號：臺灣臺南地方法院檢察署九十八年度偵字第一
四七三四號），提起上訴，本院管轄之第二審合議庭判決如下：
    主  文
原判決撤銷。
甲○○未經核准擅自使用無線電頻率，處拘役伍拾伍日，如易科
罰金，以新臺幣壹仟元折算壹日。扣案功率發射器壹台、訊號接
受器壹台、功率放大器壹台及天線壹組均沒收。
    事  實
一、甲○○前於民國九十二年間因違反電信法案件，經本院於九
    十二年八月二十九日以九十二年度營簡字第二八七號判處拘
    役五十日，併科罰金十萬元，緩刑二年，經最高法院於九十
    三年二月二十六日以九十三年度台非字第六九號撤銷改判拘
    役四十五日，併科罰金九萬元，緩刑二年確定（不構成累犯
    ）。詎仍不知悔改，明知無線電頻率、電功率、發射方式及
    電臺識別呼號等有關電波監理業務，由交通部統籌管理，非
    經交通部核准，不得使用或變更，竟未向交通部申請許可，
    基於非法使用無線電頻率之犯意，於九十八年一、二月間某
    日起，在嘉義縣朴子市應菜埔105之17巷29號設立播音室，
    架設非法射頻機（訊號發射器）等設備，將訊號發送至其設
    置於臺南縣東山鄉馬山嶺臺灣電力公司林班高分13左10電桿
    後方山區（經緯度：N:23.15"26.8"；E:120.29"20.6"）之
    無線電訊號接收器、功率放大器、天線等，而將其於華龍電
    視台錄製並於電視台第82頻道播出，所販售一品肝丸、保眼
    明丸、美麗丹青春丸等藥物節目以同步播放之方式，透過調
    頻頻率97.6兆赫（FM97.6MHz）之無線電頻率，非法對雲、
    嘉、南地區發射無線電波信號使用。嗣臺灣臺南地方法院檢
    察署檢察官於九十八年十月九日上午核發拘票，責由臺南縣
    警察局會同電信警察隊第三中隊、國家通訊傳播委員會南區
    監理處技術人員、臺南縣衛生局至前揭二處地點拘提甲○○
    ，經甲○○同意執行搜索，當場扣得功率發射器、訊號接收
    器、功率放大器各一台及天線一組等電信器材，而查悉上情
    。
二、案經臺灣臺南地方法院檢察署檢察官主動偵查起訴。
    理  由
一、按被告以外之人於審判外之言詞或書面陳述，除法律有規定
    者外，不得作為證據，刑事訴訟法第一百五十九條第一項固
    定有明文。然按被告以外之人於審判外之陳述，雖不符前四
    條之規定，而經當事人於審判程序同意作為證據，法院審酌
    該言詞陳述或書面陳述作成時之情況，認為適當者，亦得為
    證據；當事人、代理人或辯護人於法院調查證據時，知有第
    一百五十九條第一項不得為證據之情形，而未於言詞辯論終
    結前聲明異議者，視為有前項之同意，同法第一百五十九條
    之五亦已明訂。本案據以認定被告甲○○犯罪事實之證據，
    部分屬於傳聞證據，惟因被告及公訴人於本院言詞辯論終結
    前，均未對於證據能力聲明異議，且同意作為證據使用，依
    刑事訴訟法第一百五十九條之五第一項、第二項規定，視為
    同意上開證據具備證據能力，本院審酌該等傳聞證據作成之
    情況，亦無違法或不當情事，因而認為適當，故該等傳聞證
    據均具備證據能力而得作為證據，合先敘明。
二、前揭犯罪事實，業據被告甲○○於警詢、偵查及本院審理時
    坦承不諱，核與證人即被告之妻陳寶桂於警詢中所證：「（
    甲○○除以電視台方式推銷藥品外，還有無以其他方法推銷
    藥品？）甲○○還有在其經營之廣播電台FM97.6頻道，向觀
    眾推銷藥品。」等語大致相符。又被告於案發期間利用FM97
    .6MHZ頻道對雲、嘉、南地區從事播音行為，並未向主管機
    關國家通訊傳播委員會申請核准設立，惟該頻道於前開期間
    並無業者向該會申請合法設立廣播電台，被告之未立案電台
    並未干擾合法電台使用無線電波之合法使用一節，亦有該委
    員會九十八年九月二十九日通傳南字第09852062310號函、
    九十九年五月二十四日通傳南字第09952030820號函各一份
    在卷可稽。此外，復有功率發射器、訊號接受器、功率放大
    器各一台及天線一組扣案可資佐證，足認被告自白核與事實
    相符，應堪採信。本件事證明確，被告犯行洵堪認定，應予
    依法論科。
三、按無線電頻率、電功率、發射方式及電臺識別呼號等有關電
    波監理業務，由交通部統籌管理，非經交通部核准，不得使
    用或變更，電信法第四十八條第一項前段定有明文。又違反
    第四十八條第一項規定，未經核准擅自使用或變更無線電頻
    率者，處拘役或科或併科新臺幣二十萬元以下罰金，同法第
    五十八條第二項亦已明訂。被告自九十八年一、二月間某日
    起至同年十月九日遭查獲止，違反上開規定，未經向主管機
    關申請，即擅自裝設射頻器材，以設置無線電波發送端，非
    法使用上開無線電頻率，核其所為係違反電信法第五十八條
    第二項之罪。另按刑事法若干犯罪行為態樣，本質上原具有
    反覆、延續實行之特徵，立法時既予特別歸類，定為犯罪構
    成要件之行為要素，則行為人基於概括之犯意，在密切接近
    之一定時、地持續實行之複次行為，倘依社會通念，於客觀
    上認為符合一個反覆、延續性之行為觀念者，於刑法評價上
    ，即應僅成立一罪。本案被告在密切接近之一定時間及空間
    內反覆使用無線電頻率對外發送射頻信息，無非係發送無線
    電波訊息所當然，於行為概念上，具「集合犯」反覆及延續
    之特性，應論以一罪。
    本件聲請簡易判決處刑書認被告所為係違反電信法第五十八
    條第三項未經核准擅自使用無線電頻，因而致干擾無線電波
    之合法使用罪，顯有誤會，惟因起訴之基本社會事實同一，
    本院自得變更起訴法條為電信法第五十八條第二項之罪。原
    審予以論罪科刑，固非無見，惟原審漏未查明被告於九十八
    年一、二月間某日起至同年十月九日遭查獲時止，並無任何
    業者向主管機關國家通訊傳播委員會合法申請使用
    FM97.6MHZ無線電頻，亦即被告未經核准擅自使用該無線電
    頻之行為，並未干擾任何合法電台使用無線電波之事實，即
    遽認被告所為已干擾合法電台使用，係違反電信法第五十八
    條第三項之罪，與法即有未合，被告上訴意旨以其所為並未
    干擾合法電台使用無線電波為由指摘原判決不當，應屬有據
    ，自應由本院予以撤銷改判。
四、爰審酌被告前即有違反電信法之刑事犯罪紀錄，有卷附臺灣
    高等法院被告前案紀錄表一份可按，素行不佳，為爭取有限
    之無線電台頻道，以利自身販賣藥品牟利，即未經核准擅自
    使用無線電頻率，並冀求就地合法，實已侵害社會公益非輕
    ，惟其犯後坦承犯行，態度尚可等一切情狀，量處如主文所
    示之刑，並諭知易科罰金之折算標準，以示懲儆。扣案功率
    發射器、訊號接收器、功率放大器各一台及天線一組，均係
    被告所有供其犯本案所用之物，不問屬於犯人與否，均應依
    電信法第六十條之規定宣告沒收。
據上論斷，應依刑事訴訟法第四百五十五條之一第一項、第三項
、第三百六十九條第一項前段、第三百六十四條、第二百九十九
條第一項前段、第三百條，電信法第四十八條第一項、第五十八
條第二項、第六十條，刑法第十一條、第四十一條第一項前段，
判決如主文。
本案經檢察官乙○○到庭執行職務。
中    華    民    國    99    年    7     月    21    日
            刑事第三庭  審判長  法  官  鄭文祺
                                法  官  陳振謙
                                法  官  劉秀君
以上正本證明與原本無異。
不得上訴。
                                書記官  曾盈靜
中    華    民    國    99    年    7     月    22    日

司法院資訊處製作；財團法人民間司法改革基金會備份。
